【裁判字號】    99,台上,2235
【裁判日期】    990415
【裁判案由】    妨害性自主
【裁判全文】
最高法院刑事判決            九十九年度台上字第二二三五號
上  訴  人  甲○○
上列上訴人因妨害性自主案件，不服台灣高等法院高雄分院中華
民國九十七年四月二十一日第二審判決（九十七年度上訴字第三
八二號，起訴案號：台灣高雄地方法院檢察署九十五年度偵字第
九０二八號），提起上訴，本院判決如下：
    主  文
原判決撤銷，發回台灣高等法院高雄分院。
    理  由
本件原判決維持第一審依修正前刑法連續犯之規定，從一重論上
訴人甲○○以連續成年人故意對於身心障礙之女子犯強制猥褻罪
，處有期徒刑參年拾月之判決，駁回上訴人在第二審之上訴。固
非無見。
惟按：(一)、被告（包括共同被告及相牽連案件之被告）之自白，
不得作為有罪判決之唯一證據，仍應調查其他必要之證據，以察
其是否與事實相符，為刑事訴訟法第一百五十六條第二項所明定
。其立法目的，旨在防止偏重自白，避免錯誤之裁判，藉補強證
據之存在，以限制自白在證據上之價值。所謂「補強證據」，係
指除該供述本身外，其他足以佐證該供述確具有相當程度真實性
之證據而言。其所補強者，雖不以事實之全部為必要，但須因補
強證據與該供述相互印證，依社會通念，足使犯罪事實獲得確信
者，始足當之。本件原判決無非以上訴人所稱：「共性侵害Ａ女
（民國○○年○月○日生，係身心障礙之人，真實姓名詳卷）三
次，第一次在九十五年二月底、第二次在同年三月初、第三次是
○○○年○月○○○日十五時許，地點均在高雄市左營區四海一
家圖書館後面停車場內」等語；及本件被害人Ａ女於被警查獲當
日（即○○○年○月○○○日）至醫院驗傷，所採集之相關口腔
棉棒等物證，經送內政部警政署刑事警察局鑑驗結果，其中編號
6C棉棒即採自Ａ女右乳房部分，檢出之DNA與上訴人之Y-STR型別
相同，有內政部警政署刑事警察局鑑驗書及Ａ女受理疑似性侵害
事件驗傷診斷書在卷等相關證據（見原判決第四、五頁），為認
定上訴人強制猥褻之次數有三次所憑之論據。然本件被害人Ａ女
對於受上訴人猥褻之次數，於警詢指稱：「（問：叔叔＜指上訴
人＞總共對你性侵害幾次？）一次」（見警卷第五頁背面）。於
第一審稱：「（問：他帶你出去有幾次？）一次而已」「（問：
幾次？一次還是二？）一次」「（問：還是三？一？）嗯」「（
問：妳跟他出去只有一次而已？）嗯」（見第一審卷第一九八頁
）；或稱「（問：啊？他帶妳出去幾次？）二次而已」「（問：
啊？妳用比的，幾次？）＜比一次＞」「（問：一次，總共一次
，妳有跟老師說過嗎？）有啊」等語（見第一審卷第二二一頁）
，Ａ女無法明確指出受猥褻之次數，且其指訴一次、二次云云，
自不足藉以補強、擔保上訴人供述前後共三次猥褻Ａ女之真實性
。而上揭刑事警察局鑑驗書及Ａ女受理疑似性侵害事件驗傷診斷
書，僅與最後一次即○○○年○月○○○日猥褻行為有關，尚不
能因此推認上訴人之前尚有其他二次猥褻Ａ女之犯行。原審未調
查有無其他補強證據，足資證明上訴人不利於己即前後共三次猥
褻Ａ女之供述確與事實相符，即遽認上訴人有三次猥褻犯行，而
為不利於上訴人之認定，揆諸前揭說明，自難認為適法。(二)、對
於未滿十六歲之女子以強暴、脅迫、恐嚇、催眠術或其他違反被
害人意願之方法而為猥褻者，固成立強制猥褻罪；惟所實施強暴
、脅迫、恐嚇、催眠術或其他違反被害人意願之方法，必以見諸
客觀事實者為限，若實際上並未有上揭任何違反被害人意願之行
為者，則仍祇能成立對幼女為猥褻罪，而與強制猥褻罪之構成要
件不合。上訴人否認有對被害人Ａ女為強制猥褻之犯行，辯稱：
有經Ａ女同意云云。原判決認定上訴人違反Ａ女之意願，對其猥
褻，應負強制猥褻罪責，無非以被害人Ａ女於第一審之證述為主
要論據（見原判決第四頁）。然原判決認定上訴人對Ａ女猥褻之
次數共計三次，尚有瑕疵，前已論述。縱上訴人確有三次猥褻行
為，惟依原判決所引Ａ女之證詞，Ａ女指訴上訴人係以違反其意
願之方法，而對之猥褻，究指何次？是否全部三次，均以違反其
意願之方法為之？仍欠明瞭而待釐清。原判決未加究明，遽以連
續加重強制猥褻罪論處，併有調查未盡及理由不備之違法。上訴
意旨執以指摘，尚非全無理由；且因第三審法院應以第二審判決
所確認之事實為判決基礎，刑事訴訟法第三百九十四條第一項前
段定有明文，原判決上述之違背法令，影響於事實之確定，本院
無可據以為裁判，應認有撤銷發回之原因。
據上論結，應依刑事訴訟法第三百九十七條、第四百零一條，判
決如主文。
中    華    民    國  九十九  年    四    月   十五   日
                      最高法院刑事第九庭
                          審判長法官  邵  燕  玲
                                法官  李  伯  道
                                法官  孫  增  同
                                法官  李  英  勇
                                法官  施  俊  堯
本件正本證明與原本無異
                                      書  記  官
中    華    民    國  九十九  年    四    月  二十一  日
                                                      v

司法院資訊處製作；財團法人民間司法改革基金會備份。
